【裁判字號】    97,交聲,381
【裁判日期】    970630
【裁判案由】    聲明異議
【裁判全文】
臺灣臺南地方法院交通事件裁定         97年度交聲字第381號
原處分機關  交通部公路總局嘉義區監理所麻豆監理站
異議人即受
處分人      乙○○
上列受處分人因違反道路交通管理處罰條例案件，對於交通部公
路總局嘉義區監理所麻豆監理站，民國97年3月19日所為之裁決
處分（處分案號：麻監裁罰字第裁75-S00000000號），聲明異議
，本院裁定如下：
      主  文
異議駁回。
      理  由
一、原處分意旨略以：異議人即受處分人乙○○（下稱異議人）
    駕駛其所有車號M2A-566號重型機車，於民國97年1月28日上
    午10時58分許，行經台南市○○路○段與育賢路交岔路口處
    時，因「闖紅燈」為臺南市警察局第五分局公園派出所警員
    （以下稱舉發機關）予以製單舉發。嗣原處分機關即交通部
    公路總局嘉義區監理所麻豆監理站，以異議人違規事實明確
    ，乃依道路交通管理處罰條例 (以下稱處罰條例)第53條第1
    項、第63條第1項第3款 (原處分漏載第1項第3款)及違反道
    路交通管理事件統一裁罰基準表 (以下簡稱基準表)之規定
    ，裁處異議人罰鍰新台幣（下同）1800元，並記違規點數3
    點等語。
二、本件聲明異議意旨：本人經過交岔路口時是黃燈，警員看到
    我通過時已是紅燈，誤以為我闖紅燈；且警員也拿不出我闖
    紅燈的證據；為此聲明異議，請求撤銷原處分云云。
三、按汽車駕駛人，行經有燈光號誌管制之交岔路口闖紅燈者，
    處1800元以上5400元以下罰鍰；汽車駕駛人有違反處罰條例
    第53條情形者，除依原條款處罰鍰外，並予記違規點數3點
    ；處罰條例第53條第1項、第63條第1項第3款，分別定有明
    文。
四、本院審酌：
  (一)異議人駕駛其所有車號M2A-566號重型機車，於97年1月28日
    上午10時58分許，行經台南市○○路○段與育賢路交岔路口
    時，為舉發機關以「闖紅燈」為由製單舉發，嗣原處分機關
    依處罰條例第53條第1項、第63條及基準表之規定，裁處異
    議人罰鍰1800元並記違規點數3點之事實，有：
    裁決書。
    舉發通知單。
    等件為證，且為異議人所不否認，此部分事實當可認定。
  (二)經查：證人即本件舉發員警陳映琦於本院調查中證稱：「本
    件是我舉發的，舉發當日，我執行巡邏勤務，經過違規地點
    ，發現異議人駕駛系爭機車由東往西行駛北安路，經過違規
    地點紅燈異議人通過，我們將異議人攔停。我們巡邏育賢路
    看到我們本身是綠燈，育賢路與北安路是交岔路口，所以北
    安路應該是紅燈，異議人是紅燈出路口，有看到異議人出路
    口的剎那，當時我們的行向是綠燈，不會誤認，因為很近」
    等語 (見本院卷第20頁)。已證述異議人之違規行為明確。
    另參以證人甲○○○○與異議人間，不僅未有任何怨隙，且
    係毫不相識之人，衡情證人應無設詞攀誣，或是虛構違規事
    實以陷害異議人之理。且參以前揭證言應無誤看或誤為判斷
    之可能。何況警員執行公務時，本身即受有行政懲處責任之
    監督，且其到庭具結作證，更係以刑事責任擔保其證言之真
    實性，故證人之上開證述內容，以及其所記錄舉發之本件違
    規事實，經核應無不可採信之處。
  (三)再者，警方取締交通違規事件，其以照相、錄影、錄音等方
    式取證者，固足為違規之證明，惟警員當場舉發者，舉發之
    員警本身之目睹、耳聞，亦足為違規人違規之證明，非必所
    有之違規事件，均需有照相、錄影、錄音等科學證據方足為
    違規之證據。況警察執行勤務，事項繁瑣，且違規情形一過
    即逝，並非長期存在，何能要求警察必備有科學儀器取證而
    對於所有違規事項逐一存證？故如有舉發警員之證言，且其
    所述內容並無何矛盾或違背經驗法則之處，縱無如照片或錄
    影等現場紀錄，亦足以作為本院判斷之依據。是本件縱無照
    片或錄影資料作為佐證，然異議人之違規行為既經證人甲○
    ○○○證述明確，又其所述內容並無何矛盾或違背經驗法則
    之處，自得為本院判斷之依據。
  (四)其次交通勤務警察或依法令執行交通稽查任務人員，開單舉
    發違反道路交通管理處罰條例所列之違規事實，經公路主管
    機關或警察機關所為之裁決處罰，本質上為行政處分，係公
    務員基於職務上權力，依法就特定之具體事件所為具公法上
    效果之單方行政行為，基於公務員為公法上行為具有公信力
    之原則，該行政行為當可被推定為真正，其據以依法處分之
    事實認定亦為正確無誤。此與民事訴訟法第355條第1項規定
    ：「文書，依其程式及意旨得認作公文書者，推定其為真正
    。」之情形相同。又受處分人不服公路主管機關所為之處罰
    ，依處罰條例第87條之規定向管轄地方法院聲明異議，自屬
    行政救濟程序，其舉證責任分配，應採民事訴訟上舉證責任
    分配原則，87年10月28日修正公布之行政訴訟法第136條同
    揭此旨，而明文規定準用民事訴訟法第277條舉證責任分配
    之原則。亦即先由行政機關就其如何履行相關正當法律程序
    ，以及人民為何應受行政處罰之客觀違反法令行為，負證明
    責任。而受處罰人就行政機關已為相當證明之事項，亦須就
    其所辯，提出反證，以動搖法院對其可能形成之不利心證。
    倘受處罰人始終未能提出反證，或雖提出，但所提之反證卻
    不足以動搖法院審酌行政機關所提出之相關事證後，對其所
    形成之不利心證評價，依據舉證責任分配之法則，法院仍應
    為受處罰人不利之認定。經查：異議人雖否認有違規行為，
    但其並未提出任何積極事證供本院調查，本院亦查無任何證
    據足資證明執勤員警有捏造事實違法取締之情事存在，故執
    勤警員本其維護交通秩序、安全職責所為之舉發，自應受到
    合法、正確之推定，異議人所辯尚非可信，異議人駕駛車號
    M2A-566號重型機車於上揭時地有闖紅燈之違規事實，已足
    堪認定。
五、綜上所述，異議人確有前揭闖紅燈之違規事實已如前述，而
    原處分機關依據上揭條文及基準表之規定，裁處異議人罰鍰
    1800元，並記違規點數3點即無違誤，異議人辯稱未闖紅燈
    云云，不足採信，異議人之異議為無理由，應予駁回。
六、據上論斷，應依道路交通案件處理辦法第19條，裁定如主文
    。
中    華    民    國    97    年    6     月    30    日
                        交通法庭法  官  蔡直青
以上正本證明與原本無異。
如不服本裁定，應於收受送達後5日內向本院提出抗告狀。（應
附繕本）
                                書記官  劉鴻瑛
中    華    民    國    97    年    7     月    4     日


司法院資訊處製作；財團法人民間司法改革基金會備份。
